臺灣桃園地方法院刑事判決　　　　　　　　　　　　　　九十三年度訴字第四七號
　　公　訴　人　臺灣桃園地方法院檢察署檢察官
　　被　　　告　甲○○　男　二.
　　選任辯護人　賴彌鼎律師
　　　　　　　　林仕訪律師
右列被告因傷害致死案件，經檢察官提起公訴（九十二年度偵緝字第八○號），本院
判決如左：
    主  文
甲○○無罪。
    理  由
一、公訴意旨略以：被告甲○○與姓名、年籍均不詳綽號「阿東」及「阿興」之成年
    解彼此糾紛，被告、綽號「阿興」等一夥人與被害人王開信、己○○、丁○○、
    趙豫宛、戊○○（起訴書誤載為陳錦川）、張文祥及丙○○等人，乃於民國八十
　  九年九月十日，先至設在桃園市○○路之假日ＫＴＶ酒店飲酒歡喝後，續至同市
　　○○路○段之夜巴黍ＫＴＶ續飲，結束後雙方一起離去，被害人王開信乃搭乘己
    ○○所駕駛之自小客車，嗣於翌日凌晨一時二十分許，行駛至桃園市○○路二二
    九號前，被害人王開信要求己○○停車，並持放在車上之鋁棒下車，欲前往搭乘
    綽號「阿興」之人座車，雙方因而發生口角，被告見被害人王開信手持鋁棒，疑
    對渠等不利，乃聯絡綽號「阿東」等人前來，被告見綽號「阿東」等人前來後，
    遂搶下被害人王開信手中鋁棒，並與綽號「阿東」等人共同基於犯意聯絡，與行
    為分擔，分持鋁棒圍毆被害人王開信，致被害人王開信第一頸椎脫臼，延腦出血
    不支倒地，被告等人見被害人王開信不支倒地後，即迅駕車離開現埸，而被害人
    王開信經己○○等人送醫急救後仍不治死亡，因認被告涉有刑法第二百七十七條
    條第二項前段之傷害致死罪嫌等語。
二、按犯罪事實應依證據認定之，無證據不得推定其犯罪事實；又不能證明被告犯罪
    者，應諭知無罪之判決，刑事訴訟法第一百五十四條及第三百零一條第一項分別
    定有明文。又按刑事訴訟法上所謂認定犯罪事實之證據，係指足以認定被告確有
    犯罪行為之積極證據而言，如未能發現相當證據或證據不足以證明，自不能以推
    測或擬制之方法，以為裁判基礎，最高法院二十九年上字第三一五號及四十年
    台上字第八十六號分別著有判例可資參照。復按刑事訴訟上證明之資料，無論其
    為直接或間接證據，均須達於通常一般之人均不致有所懷疑，而得確信其為真實
    之程度，始得據為有罪之認定，若其關於被告是否犯罪之證明未能達此程度，而
    有合理懷疑之存在，致使無從形成有罪之確信，根據「罪證有疑，利於被告」之
    證據法則，即不得遽為不利被告之認定，亦有最高法院七十六年度臺上字第四九
    八六號判例可資參照。
三、本件公訴人認被告涉有前揭傷害致死之犯行，無非係以證人己○○、丁○○、趙
    豫宛、戊○○、張文祥、丙○○、乙○○等人之證言，並有相驗屍體證明書、驗
    斷書、法醫研究所鑑定書、勘驗筆錄及解剖照片九張為主要論據。惟訊據被告矢
    口否認有何傷害致死之犯行，辯稱：案發當天，伊是受綽號「乾爹」之戊○○委
    託到假日ＫＴＶ酒店與王開信協商，希望能勸說王開信不要邀集戊○○至王開信
    所開設之賭場賭博。伊到假日ＫＴＶ酒店時已有十多人在場，伊並向王開信表示
    戊○○已知悉詐賭之事，但王開信仍告知伊有辦法使戊○○前往賭場賭博，一行
    人隨後又到夜巴黎ＫＴＶ喝酒結帳後，王開信偕同戊○○搭車離去，伊即駕車回
    家。然在回家路上又接獲戊○○之電話，表示希望伊能前往事發現場幫忙處理詐
    賭之事，伊駕車趕到案發地點時，已經發生毆打情事，伊確實沒有參與圍毆，更
    無持鋁棒毆打王開信致死之事實等語。經查：
  (一)本案在案發現場目擊被害人王開信遭人圍毆致死經過之證人丁○○於八十九年九
    月十九日警訊時供稱；「‧‧‧他們載我至桃市○○路二二九號附近仁德醫院，
    到了該處我一下車就看見約一、二十人在打架，打完後就看見地上躺一個人，就
    聽到有人喊王開信受傷了‧‧‧」等語（見九十年度偵字第二三六五號偵查卷第
    九頁以下），於本院九十三年四月十五日審理時到庭證稱：「（是誰找你去到假
    日ＫＴＶ？）是王開信‧‧‧，（王開信）就叫我過去，順便拿發票。」、「（
    八十九年九月凌晨有無與死者到桃鶯路二二九號現場？）我跟戊○○坐同一部車
    到現場，跟死者不同車，我一下車就看到死者站在二二九號前門口，好像在那邊
    等人。」、「（有無看到庭上被告在場？）我一下車看到死者站在我車旁，馬上
    就有人衝上來打了起來，沒有注意到現場有無這個被告。」、「（你距離打架現
    場多遠？）我就在旁邊，就在我的面前很近。」、「（有無看到有人拿鋁棒打人
    ？）沒有注意，我還來不及反應，而且打很快就結束了」、「（八十九年十月五
    日，己○○在警訊時說，你有先從王開信手上將他的鋁棒拿起來，後來志強是從
    你的手上將鋁棒拿起來打王開信的？）他（即己○○）說的不實在，我根本就沒
    有從王開信手上拿走鋁棒，我也不記得現場有誰拿鋁棒。」等語（見本院卷九十
    三年四月十五日審判筆錄第三○頁、第五頁、第三頁至第四頁、第一五頁），於
    本院九十三年七月二十九日審理時再證稱：「（你在現場有無看到在庭證人己○
    ○？）我當場確定沒有看到。」、「（雙方起衝突時，有無看到己○○去阻止或
    勸架？是否認識己○○？）我確定沒有看到他，我認識己○○。」、「（現場衝
    過來打死者的人，有無被告？）我只看到一個王開信，其他人我都不知道。」、
    「（問那天在夜巴黎和假日ＫＴＶ和王開信喝酒，有無看到小傑？）確定假日有
    看到，夜巴黎不太記得了。」、「不認識（被告）。」等語明確（見本院九十三
    年七月二十九日審判筆錄第五頁、第六頁、第三一頁、第一六頁）；目擊證人丙
    ○○於八十九年十二月二十八日警訊時證稱：「王開信遭人毆打時我有在現場，
    我看到很多人圍在那裡在毆打一個人‧‧‧。」、「我看到很多人在圍毆王開信
    ，但何人打他，我不清楚，因為現場很亂。」、「甲○○我認識，當天有和我們
    一起喝酒，甲○○有無到案發現場，我不清楚‧‧‧」等語（見九十年度偵字第
    二三六五號偵查卷第一七頁以下），於本院九十三年四月十五日到庭證稱：「（
    你與王開信還是被告較熟？）差不多，都很熟。」、「（翌日凌晨你有無到桃鶯
    路二二九號前王開信被打死的現場？）有，我開車在王開信的車後面。」、「當
    時很亂，兩邊在打群架，到底是誰拿球棒打人，我看不清楚。」、「（那天晚上
    小傑是否從頭到尾都和王開信在一起？）除了夜巴黎我不太記得外，小傑都一直
    跟在王開信旁邊，而且跟他同車。」等語明確（見本院九十三年四月十五日第七
    頁、第八頁、第三一頁至三二頁），是依前揭證述可知，本件案發當時，適值深
    夜，而圍毆情況又係突然發生，旋即結束，現場相當混亂，以致在場證人無法知
    悉參與圍毆之人員並為指認，尚稱合理，且衡諸，證人丁○○、丙○○既均係被
    害人王開信之友人，證人丁○○亦與被告不相熟識，自無故意為虛妄不實證述迴
    護被告之必要，從而，目擊證人丁○○、丙○○二人均證稱不知何人參與鬥毆，
    亦未親自見聞被告在場參與圍毆，並持呂棒毆打王開信致死乙節，應與事實相符
    ，堪予採信。
  (二)雖證人己○○一再指認被告有參與圍毆，並手持鋁棒多次毆打被害人王開信之頸
    項部位等情（見九十年度偵字第二三六五號偵查卷第七頁背面、本院九十三年七
    月一日、二十九日審判筆錄）。然案發當時，適值深夜，圍毆情況又係突然發生
    ，現場甚為混亂，而證人己○○亦坦承與被害人王開信一同至案發地點，於發生
    圍毆時，場面混亂，伊當場遭追毆，曾一度逃現場等情，是就本件事發經過，證
    人己○○可否於是時混亂之情況下，仍可正確記憶並清楚指認出被告即係持鋁棒
    毆打被害人王開信之人，已非無疑。又細譯證人己○○於警訊及本院審理中之證
    述，其於八十九年九月十八日警訊中係證稱；當時伊與王開信在桃園市○○○○
    路夜巴黎ＫＴＶ喝酒，結束後伊開車載王開信至桃園市○○街找朋友泡茶後又轉
    往事發地點，就被人圍毆受傷，伊當時有在現場等語（見九十年度偵字第二三六
    五號偵查卷第五頁背面），於本院九十三年七月一日審理時則改稱：當日伊並無
    與王開信一同至桃園市○○路假日ＫＴＶ及夜巴黎ＫＴＶ飲酒，是案發前半個鐘
    頭伊才和王開信碰面，並搭載王開信至案發現場等語（見本院九十三年七月一日
    審判筆錄第四頁、第五頁、第七頁）；另於本院九十三年七月一日審理時證稱：
    現現場除被告持鋁棒圍毆外，亦看見有人持汽車大鎖等語（見九十三年七月一日
    審判筆錄第六頁），於本院九十三年七月二十九日審理時又改稱：對方最初圍上
    來時，伊沒有看到有無人拿別的凶器（除鋁棒外），但伊跑給對方追時，有看到
    對方人員手上有拿著東西，但不知拿何物等語（見本院九十三年七月二十九日審
    判筆錄第一五頁），則證人己○○之證述，已有前後不一之情形存在，並與證人
    丁○○、丙○○前揭證述當日有看見證人己○○與被害人王開信一同至假日ＫＴ
    Ｖ飲酒之情節不同。再者，證人己○○關於如何目擊圍毆之細節，雖證稱伊與王
    開信駕車到案發現場後即一同下車，因有十多人左右在現場，王開信見狀隨手由
    車上拿一支鋁棒下車，而王開信要進入綽號『乾爹』之人之車輛與『乾爹』、『
    阿興』講話時，丁○○立即接過王開信手中之鋁棒，伊當時係站在丁○○身旁，
    並於發生發生圍毆時，看見丁○○所持之鋁棒遭被告搶下，被告並持該鋁棒毆打
    被害人王開信等語（見九十年度偵字第二三六五號偵查卷第七頁背面、本院九十
    三年七月一日、二十九日審判筆錄），惟此部分事實已為證人丁○○所堅決否認
    ，並證稱未曾持有鋁棒，亦未看見證人己○○在案發現場及是何人毆打被害人王
    開信，如前所述，而證人丁○○為王開信之友人，與己○○間為多年認識之朋友
    ，並無夙怨、仇恨存在，此均為二人所不爭執（見九十三年七月二十九日審判筆
    錄第一六頁），是倘若證人己○○確實站在丁○○身旁目睹被害人王開信將鋁棒
    交予證人丁○○持有，嗣後又見被告參與鬥毆，並搶下證人丁○○所持有之鋁棒
    後毆打被害人王開信，則證人己○○、被告既與證人丁○○有近距離之接觸，甚
    至照面，何以證人丁○○均能視而不見，一再陳稱當天沒看見證人己○○在現場
    ，且無持有鋁棒，更不知悉被害人王開信係遭何人毆傷死亡之理？足見證人己○
    ○證稱之可信性存疑。況證人即被害人王開信之家屬乙○○於本院九十三年五月
    二十日審理時到庭證稱：案發後，伊曾詢問證人己○○，是何人毆打被害人王開
    信致死，但證人己○○僅說是「阿興」等人要給王開信死等情（見本院九十三年
    五月二十日審判筆錄第五頁），亦未曾提及有綽號「志強」之人，曾參與圍毆被
    害人王開信事件中，核與證人己○○向本院證述有對證人乙○○明確表示王開信
    係遭綽號「阿興」及「志強」即被告毆打致死情節不符（見九十三年七月二十九
    日審判筆錄第一七頁），雖證人乙○○嗣後再改稱證人己○○於案發當時確實有
    向其提及被害人王開信是遭綽號「阿興」及「志強」之人毆打云云（見本院九十
    三年七月二十九日審判筆錄第一七頁），然此顯係附和證人己○○之詞，不足採
    信。益徵證人己○○之證言有瑕疵可指，實難依此即遽認被告有參與圍毆，並持
    鋁棒毆打王開信死亡之事實。
  (三)公訴人雖再舉戊○○、趙豫宛、張文祥等人為證，然證人戊○○經本院多次執行
    拘提程序，均未拘獲，其於警訊中僅證稱：王開信被打時，伊因喝酒醉在車上休
    息，沒看見，是二天後張文祥打電話給伊才知悉等語（見九十年度偵字第二三六
    五號偵查卷第一三頁背面）；而證人張文祥於警訊中證稱：有和被告、王開信在
    假日及夜巴黎ＫＴＶ喝酒，但喝完後，伊就開車回頤和園ＫＴＶ，王開信被打時
    ，伊並不在現場等語（九十年度偵字第二三六五號偵查卷第一五頁背面）；證人
    趙豫宛於偵查中證稱：當天伊有和王開信去喝酒，是伊載王開信去三合街，但王
    開信被毆打時，伊不在現場等情（八十九年度相字第一四九七號相驗卷第一二頁
    ），姑不論該等證人於警訊或偵查中所為之證述，是否有證據能力，而得為本院
    裁判之依據，然既均陳述未親自目睹圍毆被害人王開信當時之現場狀況，該等證
    人所為前揭證言，實不足作為被告不利之認定。
  (四)至卷附之相驗屍體證明書、驗斷書、法醫研究所鑑定書、勘驗筆錄及解剖照片等
    件，雖可作為被害人王開信確實於本件事故後傷重死亡之佐證，惟由該等文件猶
    不足以認定被告確曾為毆打被害人王開信致死之犯行，另證人乙○○僅係被害人
    之家屬，而未目擊本件死亡事件發生之始末，所為陳述，亦難執此遽為對被告不
    利之憑據。
四、綜上所述，本件案發當時，既為深夜，現場情況又甚為混亂，且在場目擊證人丁
    ○○及丙○○二人均未指認被告即為行兇毆打被害人王開信之人之情況下，實無
    從將被告以外之人毆打被害人王開信致死之可能性全部加以排除，是本件既不能
    認定被告為毆打被害人王開信致死之唯一可能原因，而仍有其他合理懷疑存在，
    本院自不能遽為被告有罪之判斷。此外，復查無其他積極證據足資認定被告涉有
    共同傷害致人於死犯行，自屬不能證明其犯罪。其犯罪自屬不能證明。揆諸前開
    法條及判決意旨，依法應諭知被告無罪之判決。
據上論斷，應依刑事訴訟法第三百零一條第一項，判決如主文。
本案經檢察官陳志全到庭執行職務。
中      華      民      國    九十三    年      八     月      十二     日
                                臺灣桃園地方法院刑事第七法庭
                                    審判長法  官  孫惠琳
                                          法  官  劉為丕
                                          法  官  賴淑美
右正本證明與原本無異。
如不服本判決，應於判決送達後十日內向本院提出上訴狀 (應附繕本)，上訴於臺灣
高等法院。
                                           書記官  陳育君
中      華      民      國    九十三    年     八   月      十二       日
